臺北高等行政法院判決
　　　　　　　　　　　　　　　　　　 96年度訴字第00606號
　　　　　　　　　　　　　　　.
原　　　告　榮利順建設股份有限公司
代　表　人　甲○○（董事長）
訴訟代理人　林征聖（會計師）
被　　　告　財政部臺灣省北區國稅局
代　表　人　陳文宗（局長）
訴訟代理人　乙○○
上列當事人間因營利事業所得稅事件，原告不服財政部中華民國
96年1 月26日台財訴字第09500595540 號（案號：00000000）訴
願決定，提起行政訴訟。本院判決如下：
    主  文
原告之訴駁回。
訴訟費用由原告負擔。
    事  實
壹、事實概要：
    原告民國（下同）92年度營利事業所得稅結算申報，原列報
    全年所得額新臺幣（下同）16,736,281元及「前5 年核定虧
    損本年度扣除額」（以下簡稱虧損扣除額）16,736,281元，
    被告初查以其並無虧損可資扣除，遂核定全年所得額16,736
    ,281元及虧損扣除額為0 元，應補稅額4,174,070 元。原告
    不服，申請復查，經被告以95年10月2 日北區國稅法一字第
    0950014130號復查決定（下稱原處分）駁回，提起訴願，復
    遭財政部決定駁回，遂向本院提起行政訴訟。
貳、兩造聲明：
一、原告聲明：求為判決
(一)、訴願決定及原處分均撤銷。
(二)、訴訟費用由被告負擔。
二、被告聲明：求為判決如主文所示。
參、兩造之爭點：
一、原告主張之理由：
(一)、原告90年度營利事業所得稅經會計師簽證申報投資損失75,8
    33,625元，利息收入33,877元，全年所得額虧損63,307,805
    元，惟經被告核定投資損失0 元，利息收入9,383,877 元，
    全年所得額21,884,817元，原告不服，申請復查獲准追減利
    息收入9,360,000 元，投資損失部分復查駁回，全年所得額
    變更為12,524,817元，原告對駁回之投資損失不服，提起訴
    願，經決定駁回，原告仍不甘服，業於94年9 月20日向鈞院
    提起行政訴訟惟遭駁回，原告復於95年8 月21日提起上訴，
    迄尚未獲判決。因90年度之核定所得額究為12,524,817元，
    抑為虧損63,307,805元，迄尚未確定。致影響系爭之92年度
    營利事業所得稅前5 年核定虧損本年度扣除額16,736,281元
    是否可扣除。
(二)、按財政部80年8 月8 日台財稅第800695600 號函釋意旨，係
    因營業稅之稅基營業額如經行政救濟而獲准變更，會影響營
    利事業所得額及所得稅額，所以必須俟營業稅經行政救濟確
    定後，再依營業稅確定之事實，作為營利事業所得稅復查決
    定之參考，基於同理，參照上揭財政部函釋精神，本案原告
    之92年營利事業所得稅結算申報全年所得額16,736,281元，
    列報扣除前5 年度核定虧損本年度扣除額（即90年度之虧損
    額）63,307,805元，如經行政救濟獲准採認確定，當可據以
    扣除。
二、被告主張之理由：
    原告90年度營利事業所得稅結算申報，列報全年所得額虧損
    63,308,808元，被告核定全年所得額21,884,817元，嗣經復
    查決定變更核定全年所得額12,524,817元，92年度累積虧損
    未扣除餘額為0 元，原核定並無不合，應予維持。又原告92
    年度並無涉嫌分別逃漏營業稅及營利事業所得稅情事，且營
    業稅部分亦未申請復查在案，是本件非屬財政部80年8 月8
    日台財稅第800695600 號函釋適用範圍，被告核定全年所得
    額16,736,281元及虧損扣除額0 元並無不合，所訴核無足採
    ，本件原處分仍予維持。至90年度營利事業所得稅確定後，
    如有變更，被告依職權辦理更正，併予敘明。
    理  由
甲、程序方面：
    本件行政訴訟起訴後，被告原代表人由凌忠嫄變更為陳文宗
    ，有行政院96年8 月3 日院授人力字第09600256721 號令影
    本在卷可憑，茲據繼任者於96年8 月14日具狀聲明承受訴訟
    ，核無不合，應予准許。
乙、實體方面：
一、按「營利事業所得之計算，以其本年度收入總額減除各項成
    本費用、損失及稅捐後之純益額為所得額。」、「以往年度
    營業之虧損，不得列入本年度計算。但公司組織之營利事業
    ，會計帳冊簿據完備，虧損及申報扣除年度均使用第七十七
    條所稱藍色申報書或經會計師查核簽證，並如期申報者，得
    將經該管稽徵機關核定之前五年內各期虧損，自本年純益額
    中扣除後，再行核課。」行為時所得稅法第24條第1 項及第
    39條分別定有明文。
二、查原告90年度營利事業所得稅所申報之投資損失75,833,625
    元，虧損63,307,805元，經被告核定及復查決定投資損失0
    元，所得額12,524,817元，並經本院判決維持在案。而原告
    係公司組織之營利事業，會計帳冊簿據完備，且經會計師查
    核簽證，並如期申報；其於92年度營利事業所得稅結算申報
    ，並列報全年所得額16,736,281元及「前5 年核定虧損本年
    度扣除額」16,736,281元。被告初查認原告據以申報之虧損
    數乃上述90年度之虧損，已經核定該90年度並無虧損，原告
    自無以該虧損於系爭92年度為扣除，遂核定全年所得額16,7
    36,281元及虧損扣除額為0 元，應補稅額4,174,070 元。原
    告不服，申經復查遭駁回等事實，有會計師查核報告書、被
    告92年度營利事業所得稅結算申報核定通知書、原告結算申
    報書、有被告94年4 月12日北區國稅法一字第0940021387號
    復查決定書（針對90年度）、如事實概要所述之復查決定書
    、本院94年度訴字第3013號判決等件影本附卷可稽（見原處
    分卷第1-13、39、138-141 、203 、245-247 頁；本院卷第
    66-68 頁），自堪信為真實。
三、原告循序提起本件行政訴訟，主張：本件因90年度之核定所
    得額究為12,524,817元，抑為虧損63,307,805元，迄尚未確
    定，致影響系爭之92年度營利事業所得稅前5 年核定虧損本
    年度扣除額16,736,281元可否可扣除；而依財政部80年8 月
    8 日台財稅第800695600 號函釋精神，本案原告92年營利事
    業所得稅結算申報全年所得額16,736,281元，列報扣除前5
    年度核定虧損本年度扣除額63,307,805元，如經行政救濟獲
    准採認確定，當可據以扣除云云。是本件之爭點乃在被告認
    原告於90年度無虧損63,307,805元，不得自92年所得額中扣
    除，於法是否有據？及該處分是否有違財政部80年8 月8 日
    台財稅第800695600號函釋？
四、按行政處分一經作成，即具有限制處分機關廢棄權限之效力
    ，原不待處分之確定，此乃行政處分之存績力，是處分機關
    於行政處分作成後，原則上不能任意否定行政處分的效力。
    又對既有之行政處分，其拘束力於該處分生效時即已發生，
    其他行政機關及法院在處理其他案件時，原則上只能視該行
    政處分為既成事實，納為自身判決之基礎構成要件事實，即
    所謂行政處分之構成要件效力是也。而法律雖規定行政法院
    有權對行政處分為適法性審查，惟此亦僅限於作為審查對象
    之行政處分，是倘於對行政處分提起撤銷訴訟之程序中，其
    先決問題涉及另一行政處分是否合法時，因該另一行政處分
    未經依法定程序予以撤銷，則行政法院基於上述構成要件效
    力，仍不能否定該處分之效力。如前所述，原告90年度營利
    事業所得稅所申報之投資損失75,833,625元，虧損63,307,8
    05元，經被告核定投資損失0 元，所得額12,524,817元，則
    被告就該90年度所為之核定，自送達處分生效起即具有實質
    上之存續力，在該課稅處分經撤銷前，對於本件（92年度營
    利事業所得稅）得否自本年所得額中扣除前5 年虧損之爭執
    （即90年度所生之虧損）而言，有其構成要件之效力；而該
    90年度之課稅處分，迭經原告申經復查、訴願及訴訟結果，
    迄今仍未經撤銷，前亦述及，是被告否准原告於系爭92年度
    扣除其所謂之90年度之虧損，於法自屬有據。
五、另按「納稅義務人因同一漏稅事實，涉嫌分別逃漏營業稅及
    營利事業所得稅，經稽徵機關調查核定應補徵營業稅及營利
    事業所得稅者，納稅義務人如對核定之營業稅及營利事業所
    得稅不服，應分別依照稅捐稽徵法第35條規定申請復查。但
    稽徵機關對有關營利事業所得稅部分復查之申請，可暫緩依
    稅捐稽徵法第35條第2 項（現行法第4 項）規定作成決定，
    並通知納稅義務人俟營業稅部分經復查、訴願或行政訴訟終
    結決定或判決應補徵或退還稅款後，再依營業稅部分確定之
    事實作為營利事業所得稅復查決定之參考。」固經財政部80
    年8 月8 日台財稅第800695600 號函釋有案。惟該函釋乃在
    規範納稅義務人因同一漏稅事實，涉嫌分別逃漏營業稅及營
    利事業所得稅，而分別就稽徵機關就營業稅及營利事業所得
    稅之核定不服，分別申請復查之情形，與本件情形顯不相同
    ，被告不予適用，於法並無不合，洵無違反財政部函釋之可
    言。況如前述，原90年度課稅處分業經本院判決維持在案，
    嗣縱經上訴審予以撤銷而有變更，被告亦將依職權辦理更正
    ，不致損害原告之權益，爰併此敘明。
六、綜上所述，原告之主張均無可採。被告以原告並無虧損可資
    扣除，核定全年所得額16,736,281元及虧損扣除額為0 元，
    應補稅額4,174,070 元，並無不合，訴願決定予以維持，亦
    無違誤，原告猶執前詞，訴請撤銷，為無理由，應予駁回。
據上論結，原告之訴為無理由，爰依行政訴訟法第98條第1 項前
段，判決如主文。
中　　華　　民　　國　　96　　年　 　9　　月　 20  　 日
                        第七庭審判長法  官　李得灶
                                    法  官　林育如
                                    法  官　林玫君
上為正本係照原本作成。
如不服本判決，應於送達後20日內，向本院提出上訴狀並表明上
訴理由，如於本判決宣示後送達前提起上訴者，應於判決送達後
20日內補提上訴理由書（須按他造人數附繕本）。
中　　華　　民　　國　　96　　年　 　9　　月　 20  　 日
             　　　　　　　   　　　書記官  黃明和
